【裁判字號】    90,上,136
【裁判日期】    901017
【裁判案由】    損害賠償
【裁判全文】
臺灣高等法院高雄分院民事判決  九十年度上字第一三六號
    上  訴  人
    即附帶被上訴人  乙○○○
    即附帶上訴人    甲○○
右當事人間請求損害賠償事件，乙○○○對於中華民國九十年二月二十八日台灣高雄
地方法院八十九年度訴字第一五０三號第一審判決提起上訴，甲○○提起附帶上訴，
本院判決如左：
    主      文
原判決關於命甲○○給付乙○○○超過新台幣壹佰貳拾壹萬零參佰貳拾伍元及其利息
部分，並該部分假執行之宣告暨訴訟費用之裁判，均廢棄。
右廢棄部分，乙○○○在第一審之訴及假執行之聲請均駁回。
甲○○其餘附帶上訴駁回。
乙○○○之上訴駁回。
第一、二審訴訟費用，由乙○○○負擔二分之一，餘由甲○○負擔，附帶上訴費用由
甲○○負擔。
本判決第一項所命給付，於乙○○○以新台幣肆拾壹萬元供擔保後，得假執行。
    事      實
甲、上訴人即附帶被上訴人乙○○○方面：
一、聲明：
上訴聲明：
(一)原判決關於駁回上訴人在第一審新台幣（下同）一百零三萬二千六百三十七元及其
  法定利息部分暨命負擔訴訟費用之裁判均廢棄。
(二)右廢棄部分被上訴人應再給付上訴人一百零三萬二千六百三十七元及自八十八年十
  一月十九日起至清償日止，按年息百分之五計算之利息。
(三)第一、二審訴訟費用均由被上訴人負擔。
(四)右開部分願供擔保請准宣告假執行。
答辯聲明：
對造附帶上訴駁回。
二、陳述：除與原判決相同者，茲以引用外，補稱：
(一)被上訴人駕駛機車未依車行狀況，冒然左轉撞及上訴人，使上訴人受有左側脛骨高
  台，腓骨骨折致外傷性關節炎等傷害，被上訴人應負全部過失責任一節，業據鈞院
  以八十九年度交上易字第八四號刑事判決確定在案。又上訴人就本件車禍並無過失
  可言，亦經鈞院上開刑事確定判決審認無誤。
(二)依民法第一百八十四條第一項前段、第一百九十三條第一項、第一百九十五條第一
  項之規定，上訴人自得依侵權行為之規定請求被上訴人賠償，並依民法第二百十六
  條第一項、第二項之規定，請求所受損害及所失利益。上訴人自八十七年五月發生
  車禍受有傷害，支出之必要費用：
Ａ、醫療費部分：
  １、住院期間之費用：上訴人分別於八十七年五月二十九日至同年六月十日、同年
      七月三十一日至同年八月五日、同年十二月二十八日至同年十二月三十一日共
      住院三次，分別支出四萬八千四百二十三元、一萬八千七百七十四元、一萬七
      千七百二十二元，合計八萬四千三百一十九元，此部分原審如數判決，無須上
      訴。
  ２、門診費用：自八十七年六月十二日起至九十年一月八日止共支出七萬四千八百
      八十八元。此部分原審如數判決，無須上訴。
  ３、購置關節護具：五千三百元。此部分原審如數判決，無須上訴。
  ４、維骨力藥品：依醫囑而購買八千三百元藥品，此有診斷證明書為證，原審誤認
      並無醫囑或處方而予剔除，顯有不當。
Ｂ、未來診治費用：上訴人未來將因續發性退化性膝關節炎，有置換人工膝關節可能
    ，且置換次數，係視上訴人負重程度及活動頻率而定，換裝人工膝蓋所須費用每
    人每次須十三萬七千二百六十元，人工膝關節使用年限為十五年，上訴人本件事
    故發生時為四十七歲，尚有餘命三十二‧一六年，共可置換人工膝關節三次，費
    用共需四十一萬一千七百八十元，原審僅准許一次費用十三萬七千二百六十元，
    此部分上訴人自得擴張至三十萬元，即被上訴人應再給付上訴人十六萬二千七百
    四十元。
Ｃ、減少勞動工作損失部分：依勞工保險條例上訴人屬第十三等級殘廢，喪失勞動能
    力程度為23.07％，上訴人願從車禍前每月薪資三萬元以上縮減以每月二萬五千
    二百元為基準，減少勞動能力損失。上訴人至勞工強制退休年齡止，尚有十三年
    之勞動年齡，上訴人每月薪資二萬五千二百元，一年則為三十萬二千四百元，依
    上開殘廢等級計算之勞動能力年損害額為六萬九千七百六十四元（302,400×23.
    07％＝69,764元，以下四捨五入）。再依霍夫曼扣除中間利息，其十三年所減少
    之勞動能力損害為七十一萬二千六百四十七元。（69,764÷1,000,000×110,215
    ,111＝712,647）。此部分原審如數判決，上訴人無庸上訴。
Ｄ、損失薪資部分：上訴人車禍受傷請假期間（共七個半月），雇主僅每月給付上訴
    人一萬六千九百八十七元，而上訴人車禍前每月薪資三萬元以上，上訴人願以成
    殘當月起前六個月平均投保勞工保險薪資二萬五千二百元為計算標準，依此計算
    上訴人請假期間每月損失八千二百十三元，原審就此部分遽認雇主已按原領工資
    補償，自有未恰，此部分請求被上訴人給付六萬一千五百九十七元。
Ｅ、精神慰撫金部分：法院對於慰撫金之量定，應斟酌行為人、被害人之身分、地位
    、及經濟狀況等關係定之，上訴人因被上訴人之過失而受傷，前後住院三次，將
    來尚須動手術換人工關節，經常出入醫院就診，造成上訴人生活、家庭、工作不
    便及精神上、肉體上之痛苦，原審僅判決慰撫金二十萬元，自有未當，此部分應
    提高為一百萬元，即被上訴人應再給付上訴人八十萬元。
Ｆ、上訴人上訴請求合計為：一百零三萬二千六百三十七元。
三、證據：除爰用原審所提證據外，補提診斷證明書一份、郵政存簿儲金簿影本一份
    ，並聲請訊問證人黃清良。
乙、被上訴人即附帶上訴人甲○○方面：
一、聲明：
答辯聲明：
對造上訴駁回。
附帶上訴聲明：
(一)原判決關於被上訴人敗訴部分廢棄。
(二)右廢棄部分上訴人在第一審之訴駁回。
(三)第一、二審訴訟費用由上訴人負擔。
二、陳述：
(一)上訴人主張未來替換人工膝關節診治費用部分：
  上訴人主張未來需替換人工膝關節三次，惟依據原審向阮綜合醫院函詢，該院表示
  上訴人有置換人工膝關節之可能，然發生時間視其負重狀況而定，上訴人自本件車
  禍發生迄今尚未接受人工膝關節置換手術，目前尚未因置換人工膝關節支出任何費
  用，將來是否置換尚未可知，不得先請求給付置換三次人工膝關節之費用。況人工
  膝關節使用年限固為十五年，依平均餘命計算至七十九‧一六歲時，上訴人究需置
  換幾次，尚須以上訴人第一次實際置換人工膝關節之時點來起算終身共需置換幾次
  ，故上訴人預先請求給付三次置換人工膝關節之費用，顯無理由。又原審函詢置換
  所需費用為每人每次十三萬七千二百六十元，鈞院函詢病患自費負擔部分，係以實
  際醫療費用百分之十計算，顯見上訴人上開請求顯有過高。
(二)上訴人請求損失薪資部分：
  依據勞動基準法第五十四條第二款規定，勞工因遭職業災害而致傷害在醫療中不能
  工作時，雇主應按原領工資數額予以補償，本件上訴人係於上班途中車禍，核屬職
  災範圍，其受傷請假醫療中，雇主已按原領工資補償，上訴人根本無未領工資減少
  收入可言。上訴人主張其成殘當月起前六個月平均投保勞工保險薪資為二萬五千二
  百元，雇主在受傷請假醫療期間每月僅給付一萬六千九百八十七元，其每月尚有損
  失薪資八千二百十三元云云，惟上訴人被審定殘廢日期為八十八年七月二十二日，
  與本件車禍在八十七年五月二十九日發生顯有相當時間差距，是以二萬五千二百元
  為計算標準顯不合理。況上訴人所指上開差額，上訴人應依據勞動基準法第五十四
  條第二款向雇主請求，上訴人向被上訴人請求為無理由。
(三)附帶上訴之被上訴人與有過失部分：
  本件車禍公訴人固以被上訴人違反道路交通安全規則第一百零二條第四款而提起公
  訴，然該起訴書亦同時認定上訴人有未保持足以隨時煞停之安全距離，對車禍亦有
  過失，此有台灣高雄地方法院八十八年度偵續字第一四六號起訴書足證，嗣經台灣
  高雄地方法院刑事庭亦為同一之認定，足見本件車禍上訴人有違反道路交通安全規
  則第九十四條第一項之過失。鈞院刑事判決在無任何客觀證據佐證下，偏採上訴人
  翻異前供之指訴，改認定被上訴人應負全部過失責任，顯不足採為本件民事判決認
  定事實之依據。蓋上訴人前後於台灣高雄地方法院地檢署八十七年偵字第一六七六
  ０號及八十八年偵續字第一四六號偵訊時之指訴，先稱被上訴人撞及伊機車之菜籃
  （後來更進一步稱被上訴人腰部撞到菜籃），再改稱被上訴人是用左手推伊的菜籃
  ，前後不一，且與常情相悖，不足採信。況上訴人又於鈞院主張：伊一開始騎在被
  上訴人前方，被上訴人自伊左後方追趕過伊，並馬上左轉，伊一時受到驚嚇大聲喊
  叫，被上訴人用手推伊機車前方菜籃，伊才跌倒云云，惟上訴人於刑事案件偵查及
  台灣高雄地方法院審理中均未有如此之主張，均稱：伊騎在被上訴人後面，被上訴
  人騎在伊左前方，是上訴人於鈞院所稱係為脫免自己之過失責任，不足採信。另按
  道路交通安全規則第九十九條第一項第二款規定，重型機車在快車道行駛時，除左
  轉彎外，應行駛於最外車道。依據上訴人自行繪製之現場圖觀之，上訴人亦自認當
  時騎在快車道靠近中心雙黃線之位置，然其既要直行而非左轉，自應靠右行駛，上
  訴人行駛於道路中央，於本件車禍有百分之五十之過失。
(四)上訴人減少勞動工作能力損失部分：上訴人於原審所提之阮綜合醫院八十九年六月
  二十三日診斷證明書，無法認定上訴人有永久性無法回復之傷害，就此爭點，有再
  鑑定之必要。原審計算減少勞動工作損失金額，係以上訴人於八十八年七月二十二
  日成殘當月起之前六個月平均投保勞工保險薪資二萬五千二百元為基礎，然上訴人
  於八十八年申報之全年薪資所得僅二十八萬二千九百七十六元，八十七年申報之全
  年薪資亦為二十八萬二千七百八十六元，是本件計算不應以上開二萬五千二百元為
  計算基礎。
三、證據：除爰用原審所提證據外，並聲請函詢上訴人置換人工膝關節之自費負擔部
    分及本件車禍發生前六個月上訴人之平均投保勞工保險薪資。
丙、本院依職權調取兩造之財產歸戶資料及報稅資料，並函詢上訴人公司上訴人於八
    十六年十一月至八十八年二月間各月薪資給付資料。
    理    由
一、本件上訴人起訴主張：被上訴人於八十七年五月二十九日七時四十五分許，騎乘
    車號ＨＣＫ－五七五號機車，沿高雄市○鎮區○○路由東往西方向行駛，行至擴
    建路與國華一街路口，欲左轉進入國華一街時，本應注意汽（機）車左彎時，應
    距交岔路口三十公尺前顯示方向燈或手勢，行至交岔路口中心處左彎，且依當時
    情形，又無不能注意之情事，竟疏未於左轉彎前預行以燈號或手勢示警，適有上
    訴人騎乘車號ＬＣＸ－四九六號機車，以前輪與被上訴人機車後輪併行之距離，
    以時速三十五公里左右之速度緊跟在其左後方同向行駛，因被上訴人未警示即行
    左轉，上訴人發覺，驚叫一聲，被上訴人轉頭，恐上訴人之機車撞上，本能的伸
    出左手推拉上訴人機車，致兩車不穩摔倒於地，上訴人因而受有左側脛骨關節面
    骨折之傷害，被上訴人亦受臀部左外下側一～二級燙傷，被上訴人於肇事後未報
    警處理之事實，業據上訴人提出阮綜合醫院診斷證明書三份及臺灣高等法院高雄
    分院八十九年度交上易字第八十四號刑事判決一份為證，復為被告所不否認，堪
    認為真實。
二、按汽車行駛至交岔路口，左轉彎時，應距交岔路口三十公尺前顯示方向燈或手勢
    ，行至交岔路口中心處左轉，道路交通安全規則第一百零二條第一項第四款定有
    明文。經查，被上訴人自承準備左轉國華一街時，未打方向燈或手勢，有聽到上
    訴人大喊一聲等語，且上訴人陳稱：被上訴人突然左轉，伊大喊一聲「喂」，被
    上訴人聽到後就往後看，用左手推我菜籃右前角等語，是被上訴人顯有左轉時疏
    未預行以燈號或手勢示警之情事。且依當時情形，又無不能注意之情形，致肇事
    使告訴人受傷，其有過失，已經明顯。上訴人因本件車禍受傷，雖與被上訴人上
    開過失行為間有相當因果關係，惟按道路交通安全規則第九十九條第一項第二款
    規定：重型機車在快車道行駛時，除左轉彎外，應行駛於最外車道。是本件依據
    上訴人自行繪製附於刑事卷之現場圖觀之，上訴人已自認當時騎在快車道靠近中
    心雙黃線之位置，然其既要直行而非左轉，自應靠右行駛，上訴人行駛於道路中
    央雙黃線之位置，影響快車道上左轉車之行駛，於本件車禍之發生，應負擔百分
    之二十之過失比例。被上訴人固附帶上訴主張：上訴人有百分之五十之過失責任
    等語，然本件車禍之發生係以被上訴人之過失比例為重，上訴人未遵守道路交通
    安全規則之情形，尚屬較輕，是被上訴人主張過失比例各為百分之五十，非屬可
    採，應認以上訴人負擔百分之二十，被上訴人負擔百分之八十為適當。
三、按因故意或過失不法侵害他人之權利者，負損害賠償責任。不法侵害他人之身體
    、健康、名譽或自由者，被害人雖非財產上之損害，亦得請求賠償相當之金額。
    不法侵害他人之身體或健康者，對於被害人因此喪失或減少勞動能力，或增加生
    活上之需要時，應負損害賠償責任，民法第一百八十四條第一項前段、第一百九
    十三條第一項、第一百九十五條第一項分別定有明文。本件上訴人之受傷，係因
    被上訴人過失侵權行為所致，被上訴人過失行為與上訴人受傷間亦有相當之因果
    關係。從而，上訴人依民法侵權行為之規定請求被告賠償，即屬有據。茲所應審
    究者為上訴人請求之各項金額是否允當，被上訴人之抗辯是否有理，爰分述如次
    ：
(一)醫療費部分：
１、住院期間之費用：依原審向高雄阮綜合醫院查詢結果，已如數判決住院醫藥費共
    八萬四千三百一十九元，此部分上訴人及被上訴人均無爭執，堪認允當。
２、門診費用：原審依據阮綜合醫院全民健康保險住院醫療費用清單三份及阮綜合醫
    院門診費用明細表七份，如數判決門診費用七萬四千八百八十八元，此部分亦為
    兩造所不爭，亦為可採。
３、購置關節護具：原審依三立儀器有限公司發票一張，認上訴人所支出購置膝關節
    護具之五千三百元有理由而如數判決，亦為被上訴人所不爭，應可採信。
４、維骨力藥品：原審認上訴人請求維骨力藥品並無醫師醫囑或處方箴為據，惟上訴
    人於本院已提出為被上訴人所不爭執真正之阮綜合醫院診斷證明書為證，依該診
    斷證明書「醫師囑言」欄之記載，可見該維骨力藥品係醫師所開之處方，是此部
    分藥品支出八千三百元自屬醫療必要之費用，自應准許。
(二)未來診治費用：
１、上訴人主張：上訴人未來將因續發性退化性膝關節炎，有置換人工膝關節可能，
    換裝人工膝蓋所須費用每人每次須十三萬七千二百六十元，人工膝關節使用年限
    為十五年，上訴人本件事故發生時為四十七歲，尚有餘命三十二‧一六年，共需
    置換人工膝關節三次，費用總計四十一萬一千七百八十元，原審僅准許一次費用
    十三萬七千二百六十元，此部分上訴人上訴請求至三十萬元，即被上訴人應再給
    付上訴人十六萬二千七百四十元。
２、被上訴人則以：上訴人主張未來需替換人工膝關節三次，惟依據原審向阮綜合醫
    院函詢，該院表示上訴人有置換人工膝關節之可能，然發生時間視其負重狀況而
    定，上訴人自本件車禍發生迄今尚未接受人工膝關節置換手術，目前尚未因置換
    人工膝關節支出任何費用，將來是否置換尚未可知，不得先請求給付置換三次人
    工膝關節之費用。況人工膝關節使用年限固為十五年，依平均餘命計算至七十九
    ‧一六歲時，上訴人究需置換幾次，尚須以上訴人第一次實際置換人工膝關節之
    時點來起算終身共需置換幾次，故上訴人預先請求給付三次置換人工膝關節之費
    用，顯無理由。又依原審函詢置換所需費用固為每人每次十三萬七千二百六十元
    ，然鈞院函詢該院病患自費負擔部分，係以實際醫療費用百分之十計算，顯見上
    訴人上開請求顯有過高等語置辯。
３、此部分應審查者在於：上訴人共需施行幾次置換人工膝關節手術？每次置換之自
    費負擔部分為何？經查：原審向阮綜合醫院查詢上訴人換裝膝關節之必要性，經
    該醫院函覆：病人乙○○○因左脛骨高台骨折致關節面缺損及外傷性膝關節炎，
    未來將因續發性退化性膝關節炎而有需要接受人工膝關節全置換之可能，而人工
    膝關節置換次數須視其負重程度及活動頻率而定，負重大則接受人工膝關節全置
    換術之次數多，反之則較少，平均而言，人膝關節的使用年限為十五年，目前全
    膝關節置換術單側健保局係以論病例計酬支付，若無合併症或併發症，每人次（
    約住院十日）十三萬七千二百六十元，此有該醫院八十九年九月二十日函一份附
    卷足憑。又據該院表示：病患乙○○○若以健保身份入住健保病房（二等病房）
    ，施行人工膝關節全置換術，其自費負擔之費用以實際醫療費用百分之十計收，
    此有該院九十年六月十九日函一份在卷可稽。另上訴人於八十七年五月二十九日
    事故發生時，為四十七歲，迄今未施行上開手術，依本院宣判期日十月十七日計
    算，尚有餘命二十九‧一六歲，應認上訴人終身尚須置換人工膝關節二次。每次
    置換自費負擔部分則以十三萬七千二百六十元之百分之十計算，即為一萬三千七
    百二十六元，上訴人置換人工膝關節共需二次，是此部分上訴人得請求二萬七千
    四百五十二元（137260×10％×2＝27452）；逾此部分之請求，尚屬無據，不予
    准許。
(三)、減少勞動工作損失部分：
１、上訴人主張：依勞工保險條例上訴人屬第十三等級殘廢，喪失勞動能力程度為
    23.07％，上訴人願從車禍前每月薪資三萬元以上縮減以每月二萬五千二百元為
    基準，減少勞動能力損失。上訴人至勞工強制退休年齡止，尚有十三年之勞動年
    齡，原告每月薪資二萬五千二百元，一年則為三十萬二千四百元，依上開殘廢等
    級計算之勞動能力年損害額為六萬九千七百六十四元（302,400×23.07％＝
    69,764元，以下四捨五入），再依霍夫曼扣除中間利息，其十三年所減少之勞動
    能力損害為七十一萬二千六百四十七元（69,764÷1,000,000×110,215, 111 ＝
    712,647）等情。
２、被上訴人辯稱：原審計算減少勞動工作損失金額，係以上訴人於八十八年七月二
    十二日成殘當月起之前六個月平均投保勞工保險薪資二萬五千二百元為基礎，然
    上訴人於八十八年申報之全年薪資所得僅二十八萬二千九百七十六元，八十七年
    申報之全年薪資亦為二十八萬二千七百八十六元，是本件計算不應以上開二萬五
    千二百元為計算基礎等詞。
３、經查：本件車禍自八十七年五月二十九日發生，上訴人主張八十八年七月二十二
    日成殘當月起前六個平均投保勞工保險薪資為二萬五千二百元，願以此為基準計
    算減少勞動能力之損失。上訴人為四十年一月三日出生，至事故發生時，為四十
    七歲，算至勞動基準法第五十四條第一項第一款之六十歲強制退休年齡，尚有十
    三年之勞動年齡。上訴人因左膝關節面缺損，無法上下樓梯，行走疼痛，無法負
    重之功能缺損，屬勞保條例第五十三條所列勞工保險殘廢給付標準表所規定之”
    一下肢三大關節中，有一大關節遺存運動障害，為第十三級殘廢，喪失勞動能力
    程度為二三點零七。上訴人每月薪資二萬五千二百元，一年為三十萬二千四百元
    ，按上開殘廢等級計算減少之勞動能力年損害額為六萬千七百六十四元（
    302,400  ×23.07％＝69,764元，以下四捨五入）。再依霍夫曼扣除中間利息，
    其十三年所減少之勞動能力損害為：七十一萬二千六百四十七元（69,764÷
    1,000,000×110,215, 111＝712,647）。被上訴人認上開二萬五千二百元之計算
    基準過高，惟查，上訴人公司財務經理黃清良於本院庭呈上訴人受傷前之八十七
    年一月至五月薪資表顯示，上訴人八十七年之應得薪資為：一月31966元、二月
    28885元、三月30541元、四月31078元、五月29147元，均較上訴人所主張之二萬
    五千二百元為高，是被上訴人辯稱上訴人主張過高一節，無足採信，原審認定上
    訴人請求被上訴人給付減少勞動損失七十一萬二千六百四十七元，為有理由，核
    無不合。
(四)、損失薪資部分：
１、上訴人主張：伊車禍受傷請假期間（自八十七年六月至八十八年一月十五日，共
    七個半月），雇主僅每月給付上訴人一萬六千九百八十七元，而上訴人車禍前每
    月薪資三萬元以上，上訴人願以成殘當月起前六個月平均投保勞工保險薪資二萬
    五千二百元為計算標準，依此計算上訴人請假期間每月損失八千二百十三元，原
    審就此部分遽認雇主已按原領工資補償，自有未洽，此部分請求被上訴人給付六
    萬一千五百九十七元。
２、被上訴人辯以：依據勞動基準法第五十四條第二款規定，勞工因遭職業災害而致
    傷害在醫療中不能工作時，雇主應按原領工資數額予以補償，本件上訴人係於上
    班途中車禍，核屬職災範圍，其受傷請假醫療中，雇主已按原領工資補償，上訴
    人根本無未領工資減少收入可言。況上訴人被審定殘廢日期為八十八年七月二十
    二日，與本件車禍在八十七年五月二十九日發生顯有相當時間差距，是上訴人以
    二萬五千二百元為計算標準顯不合理。又上訴人所指上開差額，上訴人應依據勞
    動基準法第五十四條第二款向雇主請求，上訴人向被上訴人請求為無理由等語。
３、經查：依勞動基準法第五十四條第二款規定，勞工因遭職業災害而致傷害在醫療
    中不能工作時，雇主應按其原領工資數額予以補償。本件上訴人係於上班途中車
    禍，核屬職災範圍，於其受傷請假醫療中，雇主應按原領工資補償，經查，上訴
    人公司財務經理黃清良於本院調查時證稱：公傷期間少了生產獎金及加班費等詞
    ，則上訴人主張其工資收入減少六萬一千五百九十七元，固堪採信，惟就生產獎
    金部分此為上訴人服務單位薪資結構所造成之損失，就加班費部分，此期間既無
    加班，則未領加班費不能認係損失，故此部分均難向被上訴人請求差額。
四、精神慰撫金部分：上訴人請求精神慰撫金一百萬元，本院斟酌兩造於上班尖峰時
    間，因被上訴人騎機車之駕駛過失致上訴人受傷達第十三級殘廢，上訴人因此受
    傷住院三次，公傷期間長達七個半月，將來尚有多次動手術置換人工關節之必要
    ，且經常進出醫院門診，造成生活不便及肉體上之痛苦，並因上訴人之工作需負
    重物，將對家庭與工作帶來重大障礙，其精神與肉體顯受痛苦。而被上訴人為一
    勞動工人每月收入三萬元左右，尚須撫養妻子兒女，家中尚有沉重之房貸，事後
    有表示願賠償原告，惟因彼此間之請求與所能負擔者，過於懸殊致無法達成協議
    等情，以及上訴人之身分、地位、家庭狀況、受傷之程度、未來生活之不便與被
    上訴人之身分、收入、過失之程度等一切情狀，認被上訴人應給付上訴人精神慰
    撫金六十萬元為適當，上訴人逾此部分之請求不予准許。
五、綜上，醫療費部分金額合計為十七萬二千八百零七元（84319＋74888＋5300＋
    8300＝172807）；未來診治費用二萬七千四百五十二元；減少勞動工作損失為七
    十一萬二千六百四十七元；精神慰撫金六十萬元，合計為一百五十一萬二千九百
    零六元（172807＋27452＋712647＋600000＝0000000），再依據前揭所述二造之
    過失比例分擔，上訴人應分擔百分之二十之過失責任，僅得請求一百二十一萬零
    三百二十五元（0000000×80％＝0000000.8，四捨五入為0000000）。
六、綜上所述，上訴人本於侵權行為法律關係，請求被上訴人賠償損害在一百二十三
    萬零三百二十五元，及自起訴狀繕本送達翌日（即八十八年十一月十九）日起至
    清償日止，按年息百分之五計算利息範圍內，洵屬有據，應予准許；原判決所命
    給付，逾此範圍者自有未合，附帶上訴人甲○○附帶上訴意旨求予就此部分廢棄
    改判，為有理由，自應由本院將原判決所命給付逾此金額及該部分假執行宣告廢
    棄改判如主文第二項所示，原判決所命給付在上述範圍內及該部分假執行之宣告
    ，並無不合，附帶上訴意旨求予就此部分廢棄改判，為無理由，應予駁回，原審
    為上訴人乙○○○敗訴部分，並無不合，乙○○○之上訴為無理由，應予駁回。
七、上訴人陳明願供擔保，聲請宣告假執行，經核上訴人勝訴部份，於法相符，爰酌
    定相當之擔保金額宣告之。
八、據上論結，本件上訴為無理由，附帶上訴為一部有理由，一部無理由，依民事訴
    訟法第四百五十條、第四百四十九條第一項、第七十九條但書、第四百六十三條
    、第三百九十條第二項，判決如主文。
中      華      民      國    九十      年      十      月     十七     日
                                      臺灣高等法院高雄分院民事第五庭
~B1審判長法官  蔡明宛
~B2法      官  周慶光
~B3法      官  黃科瑜
右為正本係照原本作成。
如對本判決上訴，須於判決送達後二十日內向本院提出上訴狀，其未表明上訴理由者
，應於上訴後二十日內向本院提出上訴理由書（均須按他造當事人之人數附繕本）。
上訴時應提出委任律師或具有律師資格之人之委任狀，並依附註條文規定辦理。
中      華      民      國    九十      年      十      月     十九     日
~B法院書記官  黃富美
附註：
民事訴訟法第四百六十六條之一：
對於第二審判決上訴，上訴人應委任律師為訴訟代理人，但上訴人或其法定代理人具
有律師資格者，不在此限。
上訴人之配偶、三親等內之血親、二親等內之姻親，或上訴人為法人、中央或地方機
關時，其所屬專任人員具有律師資格並經法院認為適當者，亦得為第三審訴訟代理人。
第一項但書及第二項情形，應於提起上訴或委任時釋明之。
                                                                        Ｆ


司法院資訊處製作；財團法人民間司法改革基金會備份。
